臺灣士林地方法院民事判決　　　　　　　 96年度勞簡字第2號
原　　　告　丁○○
被　　　告　強固保全股份有限公司
法定代理人　丙○○
訴訟代理人　甲○○
　　　　　　乙○○
上列當事人間給付資遣費等事件，本院於民國96年6 月26日言詞
辯論終結，判決如下：
    主  文
被告應給付原告新臺幣貳拾玖萬肆仟陸佰捌拾陸元，及其中新臺
幣貳拾捌萬捌仟元自民國九十四年三月五日起至清償日止，按週
年利率百分之五計算之利息。
訴訟費用新臺幣仟貳佰元由被告負擔。
本判決得假執行。但被告如以新臺幣貳拾玖萬肆仟陸佰捌拾陸元
為原告預供擔保或提存，得免為假執行。
    事  實  及  理  由
一、按訴狀送達後，原告不得將原訴變更或追加他訴，但請求之
    基礎事實同一、擴張減縮應受判決事項之聲明，或不甚礙被
    告之防禦或訴訟之終結者，不在此限。民事訴訟法第255 條
    第1 項第2 款、第3 款、第7 款定有明文。原告起訴請求被
    告給付新臺幣（下同）138 萬8000元（包括資遣費28萬8000
    元、未休假工資2 萬元、精神慰撫金100 萬元）。嗣於民國
    95年11月22日具狀變更其聲明為「1.被告應給付原告44萬
    673 元（含資遣費28萬8000元、未休假工資2 萬元、失業給
    付損害12萬9600元、積欠工資3073元），及其中資遣費、未
    休假工資、積欠工資部分，自原告離職後30日起至清償日止
    ，按週年利率5%計算之利息。」（本院卷第23頁）；再於96
    年4 月4 日具狀變更聲明為：「1.被告應給付原告41萬9073
    元（含資遣費28萬8 千元、未休假工資2 萬元、失業給付損
    害10萬8 千元、積欠工資3073元）。2.前項費用至給付日止
    ，應加計週年利率5%之利息。」（本院卷第162 頁）；嗣於
    本院96年5 月23日言詞辯論期日當庭變更其聲明為：「1.被
    告應給付原告37萬4 千元（含資遣費28萬8 千元、失業給付
    損害8 萬6400元）。2.前項費用至給付日止應加計週年利率
    5%之利息。」（本院卷第175 頁）；最後於本院96年6 月26
    日言詞辯論期日變更聲明為：「被告應給付原告29萬4686元
    ，及其中28萬8 千元自94年3 月5 日起至清償日止，按週年
    利率5%計算之利息。」（本院卷第178 頁）經核原告聲明之
    變更為基於同一基礎原因事實，而擴張並減縮應受判決事項
    之聲明者，且不甚礙被告之防禦及訴訟之終結，依上開法條
    規定，其訴之變更應予准許。又依原告變更後之聲明，其請
    求被告給付之金額在50萬元以下，本院爰依民事訴訟法第
    427 條第1 項規定，改行簡易程序。均先予敘明。
二、原告起訴主張：
  (一)原告自89年5 月1 日起即受僱於被告擔任協理一職，每月薪
    資均為6 萬元，上班時間為上午8 時30分至下午5 時30分，
    迄94年1 月31日止均未變動。詎被告未與原告協商，逕自指
    示人事部門於94年1 月28日通知原告強制調動職務，且要求
    原告於94年2 月1 日起調離原職，原告於94年1 月31日下午
    5 時30分接獲由下級單位即被告臺北分公司發出之調派令，
    通知新職務為臺北市政府體育園區（下稱「體育園區」）保
    全人員（體育園區屬臺北市政府管轄，園區之安全維護工作
    由被告承攬，臺北市政府依承攬合約每月支付在園區服務之
    保全人員薪資每人2 萬6000元），並要求原告於隔日即94
    年2 月1 日報到新職務，被告並規定擔任體育園區保全人員
    工作須日夜輪班執勤，每班12個小時，每個月須值勤240 小
    時，以時薪計算工資。原告於94年2 月1 日中午12時30分辦
    完移交手續後，即至體育園區報到，新職為崗哨安全警衛，
    原告在當晚7 時即上班至隔日（94年2 月1 日）上午7 時始
    交班，連續12小時站哨。至此，原告已確定被告所為之上開
    職務調動，係故意對原告之勞動條件及薪資為不利變更，原
    告旋即在94年2 月3 日以被告違反勞動契約或勞動法令為由
    ，依勞動基準法第14條第1 項第6 款規定，不經預告，以存
    證信函通知被告終止兩造勞動契約。
  (二)原告受僱於被告，工作年資計4 年9 月2 日（即自89年5 月
    1 日起至94年2 月2 日止），應依4 年10月（即4.83年）計
    算年資，平均工資則為6 萬元，故原告得請求被告給付資遣
    費28萬8 千元（計算式：60,000（元）x4.8（年）=288,000
    （元））。
  (三)被告因遲延給付薪資、未休假獎金、失業給付差額，致原告
    受有利息損失，其明細及計算方式如下：
    1.被告應於兩造勞動契約終止日即94年2 月3 日結清原告應
      領之94年1 月份、2 月份薪資（扣除勞保健保等代扣費用
      後為5 萬9215元），惟原告遲至94年6 月27日始匯款5 萬
      8122元，仍短少1,093 元，原告就短少部分不再請求，但
      請求被告依應付款項5 萬9215元，計算94年2 月3 日至94
      年6 月27日間，按週年利率5%計算之利息，共計1,182 元
      。
    2.被告應於勞工保險局給付原告失業給付之時間，賠償失業
      給付之差額，即應分別於94年3 月7 日、94年4 月7 日、
      94年11月2 日、94年11月28日，各給付原告1 萬800 元。
      惟被告分別遲至95年11月15日、95年11月15日、96年4 月
      18日、96年4 月18日始給付，應依週年利率5%計算各期遲
      延利息，即分別為907 元、862 元、786 元、745 元。
    3.被告應於兩造勞動契約終止日即94年2 月3 日結清原告未
      休假工資2 萬元，惟遲至96年4 月18日始給付，應依週年
      利率5%計算遲延利息，即2,204元。
  (三)並聲明請求判決：
    1.被告應給付原告29萬4686元，及其中28萬8000元自94年3
      月5 日起至清償日止，按週年利率5%計算之利息。
    2.原告願供擔保，請准宣告假執行。
三、被告則辯稱：
  (一)原告原職位為協理，在被告2000人之公司組織內，協理之位
    階上僅有董事長兼總經理及副總經理二位主管，故原告為被
    告之高階委任經理人，此等職位及職務，並非一般依勞動契
    約所僱用之勞工所可能勝任。原告之職務有相當之獨立性、
    可運用指揮性、計畫性及創造性，並非於人格上或經濟上完
    全從屬於被告，兩造間實為委任關係，而非應適用勞動基準
    法之僱傭關係，故原告依勞動基準法終止契約，並請求資遣
    費、未休假工資，均有未洽。
  (二)原告擔任開發部協理，因業績不佳，被告遂於94年1 月31日
    裁撤開發部，原告職務亦不得不調動，原告亦已同意擔任體
    育園區代理隊長一職，並實際從事職務交接。被告調任原告
    所擔任之職務，為「代理隊長」一職，並非「保全人員」，
    被告公司大部分職員均為保全人員，「隊長」一職，仍為公
    司重要之高階主管，原告自稱其新職為保全人員云云，顯係
    混淆視聽。又原告既經調派為代理隊長，其薪資及工時自不
    可能與一般保全人員相同，且原告之調職簽呈（報告書）亦
    載明：「（原告）工作職掌與核薪標準請臺北分公司林協理
    另案呈核」等語，惟原告於到任新職後一日即無故曠職（詳
    後述），則原告顯無從得知該代理隊長職務之具體工作職掌
    與核薪標準，又豈可遽認被告就原告之勞動條件為不利之變
    更？實則被告並無原告所稱對其勞動條件及薪資為不利變更
    之情事，故縱認兩造間為勞動契約，被告亦係依法調動，原
    告自不得依勞動基準法第14條第1 項第6 款終止勞動契約。
  (四)原告所為終止契約之意思表示既為無效，又無故曠職，縱兩
    造為勞動契約，被告亦已依勞動基準法第12條第1 項第6 款
    終止契約，原告自不得請求被告給付資遣費或主張其他勞動
    基準法上之權利。
  (五)原告於93年6 月4 日起才開始在被告開發部擔任協理職務，
    並非自89年5月1日起即任職於被告公司。
  (六)並聲明請求判決：
    1.原告之訴駁回。
    2.如受不利判決，願供擔保請准宣告免為假執行。
四、兩造不爭執之事實：
  (一)被告之職員甲○○於94年1 月21日提出主旨為「總公司開發
    部裁撤案」之報告書，並於說明欄第二項表示：「原開發部
    協理丁○○及專員劉進元轉調臺北分公司系業課（工作職掌
    與核薪標準請臺北分公司林協理另案呈核）」等語。該簽呈
    嗣經臺北分公司經理即訴外人林宏至簽註意見：「一魏協理
    擬派案點郵件中心北市教育局（臺北菸廠）二劉進元派
    系統課。呈請核示」等語。林宏至簽註之意見經被告總經理
    批示「可」。有報告書在卷可稽（本院士林簡易庭95年度士
    勞調字第22號調解卷宗〈下稱「調解卷」〉第13頁）。
  (二)被告臺北分公司經理林宏至於94年1 月31日發出保全人員調
    派令，其內容為「丁○○君於94年2 月1 日起調派臺北市政
    府文化體育園區擔任代理隊長一職，即日起生效。」原告於
    94年1 月31日下午5 時30分收到該調派令（以下稱「系爭職
    務調動」）。此有調派令在卷足憑（調解卷第14頁）。
  (三)原告於接獲上開第(二)項所示調派令後，於94年2 月1 日中午
    12時30分辦完原工作之移交手續（共計4 小時），即至體育
    園區報到，新職為崗哨安全警衛，原告在當晚7 時即上班至
    隔日（94年2 月1 日）上午7 時始交班，連續12小時站哨。
    此有原告所填寫之內勤員工調職手續辦理表、內勤工作人員
    移交清冊附卷可稽（本院卷第46頁至第49頁、第90頁）。
  (四)原告於94年2 月3 日以被告對其勞動條件為不利變更，違背
    勞動基準法第14條第1 項第6 款規定為由，主張終止兩造間
    之勞動契約，該意思表示業已送達被告。嗣被告於94年2 月
    15 日 以原告曠職3 日以上（按被告主張原告曠職日數為13
    日）為由，主張依勞動基準法第12條第1 項第6 款規定，終
    止兩造勞雇關係，該意思表示亦已送達原告。此有存證信函
    分別存卷可參（調解卷第11頁至第12頁、本院卷第50頁、第
    90頁）。
  (五)勞工保險局於94年10月19日以保承行字第09410534071 號函
    ，行文被告公司，主旨為：「貴單位將前員工丁○○先生投
    保薪資以多報少，致其離職後少領失業給付，所遭受之損失
    ，依照規定應由貴單位負責賠償」，並於說明欄第四項表示
    ：「貴單位員工丁○○先生94年2 月2 日離職，本局按其離
    職當月起前6 個月平均月投保薪資2 萬4000元之60% ，發給
    2 個月之失業給付2 萬8800元（其目前僅向本局申領2 次之
    失業給付），惟據貴單位所提供之魏先生薪資資料，經核計
    其離職當月起前6 個月平均月投保薪資應為4 萬2000元（按
    93年9 月至94年2 月應申報之月投保薪資總額再除以6 得之
    ），已申領之2 個月失業給付金額原應為5 萬400 元（
    42,000X60%X2=50,400） 」，本案因貴單位將其投保薪資以
    多報少，致其離職後少領已申領之失業給付2 萬1600元（
    50,400-28,800=21,600），應由貴單位負責賠償」等語。有
    該函文附卷可稽（調解卷第17頁至第18頁）。
  (六)原告投保勞工保險情形如下：於89年5 月23日起，於強固公
    寓大廈管理維護股份有限公司加保勞工保險，於92年9 月1
    日退保；自92年9 月1 日起，於遠來開發股份有限公司加保
    勞工保險，於93年6 月4 日退保；自93年6 月4 日於強固保
    全股份有限公司（即被告）加保勞工保險，於94年2 月14日
    退保。有勞保局電子閘門查詢結果、勞工保險卡附卷可稽（
    本院卷第66頁、第101頁）。
  (七)強固公寓大廈管理維護股份有限公司與被告之法定代理人為
    同一人，為被告之關係企業。遠來開發股份有限公司與被告
    曾為關係企業，法定代理人亦曾與被告公司相同（現已非關
    係企業，法定代理人亦不相同）。被告會讓員工在關係企業
    內調動（本院卷第86頁）。
  (八)被告內勤人員之任免、敘薪、調薪、調職，其核准權均歸屬
    董事長。有被告93年9 月23日（93）強人內字第015 號函在
    卷足憑（本院卷第75頁）。
  (九)原告於93年6 月至94年1 月之應領薪資均為6 萬元。其給付
    明細包括：基本工資1 萬8600元、主管加給2,700 元、職務
    津貼2,700 元、伙食補助1,800 元、全勤獎金2,400 元、營
    養點心（負值：差額沖回）1,600 元（以上為每月固定給付
    項目）、績效分紅、端午節金、年中獎金、年中分紅、壽險
    補助、交通補助、中秋節金、作業品代金、健檢補助、勞教
    補助、工作服代金（以上為每月不同之項目）。93年9 月至
    11月之明細單並載明原告到職日期為89年5 月1 日。此有員
    工所得明細存卷足憑（本院卷第102 頁至第105 頁、第55-1
    頁）。
  (十)原告任職被告開發部協理，須填寫報表，無須打卡（本院卷
    第55頁）。
  (十一)勞工保險局給付原告失業給付之時間點為：於94年3 月7 日
    、94年4 月7 日、94年11月2 日、94年11月28日，分別給付
    原告1 萬4400元（本院卷第179 頁）。被告就失業給付差額
    部分，則於95年11月15日、96年4 月18日分別給付原告2 萬
    1600元。
  (十二)被告應支付原告94年1 月、2 月薪資5 萬9215元，嗣於94年
    6 月27日給付5 萬8122元（扣除服裝費，但被告未提出扣除
    明細）。
  (十三)被告於96年4月18日給付原告2萬元。
五、兩造於本院整理並簡化之爭點為（本院卷第179頁）：
  (一)兩造間原為委任關係或僱傭關係？
  (二)系爭職務調動是否違反勞動契約或勞工法令情節重大？原告
    可否依勞動基準法第14條第1 項第6 款規定終止兩造契約並
    請求被告給付資遣費？
  (三)如原告得請求被告給付資遣費，其計算方式為何？（即原告
    之年資、平均工資為何？）
  (四)被告是否因遲付薪資、未休假工資、失業給付損害賠償，致
    原告受有利息損失而得請求被告給付？其金額為若干？
六、茲分述如下：
  (一)關於兩造間原為委任關係或僱傭關係之爭點：
    1.按勞動基準法所規定之勞動契約，係指當事人之一方，從
      屬於他方之關係下，提供職業上之勞動力，而由他方給付
      報酬之契約；又民法第482 條所指之僱傭契約，謂當事人
      約定，一方於一定或不定之期限內，為他方服勞務，他方
      給付報酬之契約。僱傭係以供給勞務本身為目的之契約，
      與承攬、委任等其他勞務契約之服勞務，僅為達成各該目
      的之手段，尚有不同，而係與勞動契約相似，均以具有從
      屬性為其契約特質。所謂從屬性包括人格上的從屬性與經
      濟上的從屬性：人格從屬性係指勞工或受僱人對於自己工
      作時間不能自行支配，且對於雇主工作上之指揮監督有服
      從之義務，雇主並有懲戒、制裁勞工或受僱人之權利；經
      濟上從屬性指勞工或受僱人完全被納入雇主經濟組織與生
      產結構之內，亦即勞工或受僱人不是為自己之營業而勞動
      ，而是從屬於雇主，為雇主之目的而勞動。而所謂委任，
      係指委任人委託受任人處理事務之契約而言。委任之目的
      ，在一定事務之處理。故受任人給付勞務，僅為手段，除
      當事人另有約定外，得在委任人所授權限範圍內，自行裁
      量決定處理一定事務之方法，以完成委任之目的。僱傭與
      委任關係，兩者之內容及當事人間之權利義務均不相同，
      無可兼而有之。如前所述，勞動契約係指勞工於雇主之指
      揮監督下從事勞動，並獲得屬勞動本身對價之工資而言；
      不論勞務關係形式上為委任或僱傭契約之外形，實質上確
      存在使用從屬關係者，應認為屬勞動契約關係。至於是否
      具備使用從屬關係，則須以提供勞務時有無時間、場所之
      拘束性，以及對勞務給付方法之規制程度，雇主有無一般
      指揮監督權等為中心，再參酌勞務提供有無代替性，報酬
      對勞動本身是否具對價性等因素，為綜合之判斷。
    2.經查，原告職稱雖為「協理」，惟其並非被告依公司法委
      任之經理人，此為被告所不爭執，則被告以原告職稱為「
      協理」，且被告只有一位協理為由，辯稱原告原為被告之
      經理人，兩造原為委任關係云云，即難遽採。被告另抗辯
      原告可決定被告80% 至90% 之問題，且有人事任免權云云
      ，惟原告則否認之，且與兩造不爭執事實(八)所示函文內容
      ，即被告董事長專有人事任免權之情事有悖，被告該部分
      抗辯，亦難信為真實。再觀諸原告任職協理時須填寫報表
      之情，可得知原告之工作內容實際上仍受被告之監督，而
      有人格上之從屬性。又依兩造不爭執事實(九)所示之原告薪
      資單明細所示，足資認定原告之薪資結構為每月固定領取
      基本工資1 萬8600元、主管加給2,700 元、職務津貼
      2,700 元、伙食補助1,800 元、全勤獎金2,400 元、營養
      點心（負值：差額沖回）1,600 元，再加計不定期給付之
      獎金、代金等項目及金額，顯與「委任報酬」有間，益堪
      認原告完全被納入被告經濟組織與生產結構之內，非為自
      己之營業而勞動，而是從屬於雇主，為雇主之目的而勞動
      ，而有經濟上之從屬性。從而原告主張兩造間為適用勞動
      基準法之僱傭契約，洵屬可取。
    3.況按，被告裁撤原告任職開發部時，以發布人事命令之方
      式，將原告職務由「開發部協理」調動為「體育園區代理
      隊長」，如兩造確為委任關係，被告何能逕行變更委託原
      告職務？且依兩造不爭執事實(二)所示，被告於94年2 月15
      日係以原告曠職3 日以上為由，依勞動基準法第12條第1
      項第6 款規定終止兩造勞雇關係，而非對原告為「終止兩
      造委任契約」之意思表示，足認被告確實認知兩造間為適
      用勞動基準法之僱傭關係。
  (二)系爭職務調動是否違反勞動契約或勞工法令情節重大，及原
    告可否依勞動基準法第14條第1 項第6 款規定終止兩造契約
    並請求被告給付資遣費之爭點：
    1.按工作場所及從事之工作內容等事項，應於勞動契約內訂
      定之（勞動基準法施行細則第7 條第1 款參照）。此乃因
      勞動給付之內容與地點係勞動契約之要素，僱主若因業務
      需要而變動勞工之工作場所及應從事工作有關事項，則除
      勞動契約已有所約定，應從其約定外，自應徵得勞工之同
      意，始得調動勞工（最高法院77年度台上字第1868號判決
      參照）。另如雇主確有調動勞工工作之必要，應依下列原
      則辦理：(1)基於企業經營上所必需；(2)不得違反勞動契約
      ；(3)對勞工薪資及其他勞動條件，未作不利之變更；(4)調
      動後工作與原有工作性質為其體能及技術所可勝任；(5)調
      動工作地點過遠，雇主應予以必要之協助（行政院勞工委
      員會（74）台內勞字第328433號函參照）。因此雇主所為
      之調動行為，原則上應得勞工之同意，如未得勞工之同意
      且不符合前開調動之原則，即屬違反勞動契約及勞工法令
      之規定，合先說明。
    2.被告並未舉證依兩造勞動契約，雇主有調動勞工之權利，
      是被告欲為系爭調動，自應得原告原告之同意為之。被告
      雖辯稱原告於接到系爭調職命令後即依命令辦理交接並至
      新職報到，顯已同意系爭調動云云，惟為原告所否認。經
      查，兩造不爭執事實(一)所示之調動簽呈，就原告工作內容
      及敘薪標準均未具體載明，而被告亦自承於原告表示終止
      勞動契約時，伊尚未與原告協商工作職掌細節及核薪標準
      （本院卷第82頁），則原告於不知悉新職之工作內容、工
      作時間、薪給標準之情形下，就新舊職務之勞動條件有何
      差異顯無從判斷，又如何能同意被告所為系爭職務調動？
      從而被告辯稱原告已同意系爭職務調動云云，顯非可採。
    3.被告並未舉證證明系爭職務調動係基於被告企業經營上所
      必需，已難認符合上述調動原則。再按，原告任職開發部
      協理時，工作時間正常（上午8 時至下午6 時），負責業
      務開發；而被告派任原告擔任代理隊長，為被告首創之職
      務，係因不知原告是否適任隊長，故先以代理隊長派任。
      其工作內容包括：領導保全人員、處理保全人員之糾紛，
      還要兼任保全人員之工作，一般派駐點的保全隊長薪資為
      每月4 萬元至6 萬元，依其在公司之年資、經驗而定，保
      全人員一定要輪班，至於隊長不一定要輪班，隊長的上班
      時間自上午7 時開始，工作時間大約為8 至12小時，但保
      全人員有事時，隊長須隨時出動處理等情，為兩造所不爭
      執（本院卷第55頁至第55 -1 頁）。依被告對原告上開職
      務規劃，堪認被告最終欲派任原告擔任之職務為保全駐點
      之隊長，惟因不知原告是否適任，始暫以代理隊長派任之
      。而一般駐點隊長工作時間顯較開發部協理之工作時間長
      ，且該職務富機動性且可能隨時出勤之工作性質，亦不若
      開發部協理有穩定之工作時間；況保全隊長之工作內容為
      保全人員之管理領導並兼任保全人員，其工作環境通常為
      業主（即與被告簽約，由被告提供保全服務之公家機關、
      營業場所或公寓大廈等）指定之開放空間（相較於原告任
      職開發部協理時係在較具封閉性之辦公室），出入人員身
      分較為多樣，且工作內容在於排除工作環境之危險，與開
      發部協理一職僅須單純專心於業務開發之工作內容相較，
      原告新職之工作地點、內容較為複雜，風險亦較高。堪認
      系爭職務調動對原告之工作時間、工作場所、工作內容等
      勞動條件，已為不利之變更。
    4.綜上，原告既未證明被告同意系爭職務調動，復未能證明
      系爭職務調動為企業經營所必需，而其調動後之職務內容
      又已對原告之工作時間、工作場所、工作內容等勞動條件
      為不利之變更，則原告主張被告為系爭職務調動已違反勞
      動契約及勞工法令，有損害勞工權益之虞，堪可採信。從
      而原告於知悉其情形後30日內，依兩造不爭執事實(四)所示
      情形，終止兩造勞動契約，其終止自為合法。
    5.原告既已依勞動基準法第14條第1 項第6 款規定，合法終
      止兩造勞動契約，即無庸於契約終止後為被告提供勞務給
      付，從而原告未實際至被告指派之新職工作，自無何曠職
      可言。被告即不得以原告曠職3 日以上為由，依勞動基準
      法第12條第1 項第款，終止業經原告合法終止之勞動契約
      。附此敘明。
  (三)關於原告是否得請求被告給付資遣費及其計算方式之爭點：
    1.按依勞動基準法第14條規定終止契約者，準用同法第17條
      關於「雇主應依下列規定發給勞工資遣費：一在同一雇主
      之事業單位繼續工作，每滿一年發給相當於一個月平均工
      資之資遣費。二依前款計算之剩餘月數，或工作未滿一年
      者，以比例計給之。未滿一個月者以一個月計。」之規定
      ，發給資遣費（勞動基準法第14條第4 項）。原告業依勞
      動基準法第14條第1 項第6 款，合法終止兩造勞動契約，
      既如上述，則其依勞動基準法第14條、第17條規定，請求
      被告給付資遣費，即為有據。
   2.依兩造不爭執事實(九)所示，原告於離職前6 個月固定領取6
     萬元，堪認兩造合意之勞動條件為原告每月薪資6 萬元，
     從而原告主張應依每月6 萬元計算平均工資，為有理由。
     另原告主張其係於89年5 月1 日到職之情，亦有兩造不事
     實事實(九)所示員工所得明細單右上角載明原告到職日期為
     89 年5月1 日，足資佐證。另依兩造不爭執事實(六)所示，
     原告於89年5 月起雖分別以強固公寓大廈管理維護股份有
     限公司、遠來開發股份有限公司為投保單位加保勞工保險
     ，嗣於93年6 月4 日以後始以被告為投保單位投保勞工保
     險，惟被告既自承上開公司均為被告之關係企業，雇主會
     在上開關係企業內調動員工等情（兩造不爭執事實(七)），
     且原告自89年5 月起於被告關係企業任職之年資既未經結
     算，復未於改變投保單位時終止與原投保單位之勞動契約
     並由該原投保單位給付資遣費予原告，堪認兩造對原告於
     上開被告關係企業內調動之全部年資均應併計一節，已有
     合意。
   3.綜上，原告平均工資6 萬元，年資則應自89年5 月1 日起
     算至94年2 月2 日，共計4 年9 月2 日，應依4 年10月計
     算資遣費。據此計算被告應給付原告之資遣費為28萬8000
     元。
    * 計算式：60,000（元）x （4+10/12） （算至小數點第1
      位為4.8） （年）=288,000（元）。
  (四)關於被告是否因遲付薪資、未休假工資、失業給付損害賠償
    ，致原告受有利息損失而得請求被告給付？其金額為若干？
    1.按給付有確定期限者，債務人自期限屆滿時起，負遲延責
      任，又應付利息之債務，其利率未經約定，亦無法律可據
      者，週年利率為百分之五，民法第229 條第1 項、第203
      條分別定有明文。從而，原告主張被告應就其遲延給付部
      分，依其遲延之金額及期間，按週年利率5%計算遲延利息
      ，爰有理由。至被告雖抗辯週年利率5%高於一般利息行情
      ，原告請求之遲延利息太高云云，惟兩造既未就遲延利息
      之計算方式另有約定，則自應依上開法條規定，以週年利
      率5%計算之（即月息0.416%），被告抗辯原告主張之利息
      太高云云，非可採信。
    2.被告應付之遲延利息計算如下：
      (1)就被告尚未給付之資遣費部分：按依勞動基準法第17條
        規定計算之資遣費，應於終止勞動契約30日內發給。勞
        動基準法第施行細則第8 條定有明文。從而原告請求被
        告給付資遣費28萬8 千元部分，併請求自兩造勞動契約
        終止之日（即94年2 月3 日）後30日（即自94年3 月5
        日）起至清償日止，按週年利率5%計算之利息，亦有理
        由。
      (2)被告已給付部分：
        94年1 月、2 月薪資5 萬9215元部分：按依勞動基準
          法終止勞動契約時，雇主應即結清工資給付勞工，勞
          動基準法施行細則第9 條定有明文。本件原告於94年
          2 月3 日依勞動基準法第14條第1 項第6 款合法終止
          兩造勞動契約，既如上述，則依前揭規定，被告自應
          於94年2 月3 日給付（結清）未付工資予原告，乃被
          告於94年6 月27日始給付，遲延共計4 月25日（即
          4.8 月）自應負遲延責任，其遲延利息為1,182 元。
          *計算式：
           59,215x0.416%x4.8 （月）=1,182
        未休假獎金2 萬元部分：原告與被告間為僱傭契約，
          原告為適用勞動基準法之勞工，及原告年資為4 年10
          月、月薪6 萬元（換算日薪為2000元）等情，既如上
          述，則依勞動基準法第38條之規定，原告自得於94年
          度享有10日特別休假。而原告主張其於94年度尚未休
          假一節，既未據被告加以爭執，亦堪信為真實，由是
          ，原告自得請求被告給付相當10日薪資之未休假工資
          即2 萬元。又未休假工資亦為工資之一部分，依前述
          勞動基準法施行細則第9 條規定，被告亦應於兩造勞
          動契約終止日即94年2 月3 日給付。而被告遲至於96
          年4 月18日始給付，遲延共計2 年2 月16日（即26.5
          月），自應負遲延責任，其遲延利息為2,204 元。
          *計算式：
           20,000x0.416%x26.5 （月）=2,204
        失業給付差額部分：按勞工保險投保單位，違背勞工
          保險條例規定，將勞工投保金額以多報少或以少報多
          者，勞工因此所受損失，應由投保單位賠償之，勞工
          保險條例第72條第2 項可資參照。被告因將原告投保
          薪資以多報少，致原告得領取之失業給付減少，被告
          應就差額負賠償責任之情，有兩造不爭執事實(五)所示
          之勞工保險局函文可稽。另如被告未有將原告薪資以
          多報少之行為，原告本得於兩造不爭執事實(十一)所示勞
          工保險局給付日期即94年3 月7 日、94年4 月7 日、
          94年11月2 日、94年11月28日，即可全額領取失業給
          付，詎因被告少報薪資，而無法如期全數領取，而就
          各期差額1 萬800 元部分，被告分別遲至95年11月15
          日、95年11月15日、96年4 月18日、96年4 月18 日
          始給付原告。原告就各期差額（每期均為1 萬800 元
          ）分別遲延1 年8 月9 日（約為20.3月，原告僅主張
          20.2月）、1 年7 月9 日（約為19.3月，原告僅主張
          19.2 月） 、1 年5 月17日（約17. 5 月）、1 年4
          月22日（約16.7月，原告僅主張16.6月），被告自應
          負遲延責任。其各期遲延利息分別為907 元、862 元
          、786 元、745 元。
          * 計算式：（依原告請求之計算方式，元以下無條件
            捨去）
           (甲)10,800x0.416%x20.2=907
           (乙)10,800x0.416%x19.2=862
           (丙)10,800x0.416%x17.5=786
           (丁)10,800x0.416%x16.6=745
       綜上，原告請求被告因遲延給付薪資、未休假工資、
         失業給付差額部分之遲延利息共計6,686 元（計算式
         ：1,182+2,204+907+862+786+745=6,686） ，為有理
         由。
七、綜上所述，原告依勞動基準法第14條第4 項、第17條、民法
    第229 條第1 項規定，請求被告給付29萬4686元，及其中28
    萬8 千元自94年3 月5 日起至清償日止，按週年利率5%計算
    之利息，為有理由，應予准許。
八、本件為民事訴訟法第427 條第1 項所示適用簡易程序所為被
    告敗訴之判決，本院爰依民事訴訟法第389 條第1 項第3 款
    規定，依職權宣告假執行。又被告陳明願供擔保，請准宣告
    免為假執行，爰酌定相當擔保併准許之。
九、本件判決之基礎已臻明確，兩造其餘主張舉證及攻擊防禦方
    法，核與判決無影響，無庸一一論列，併此敘明。
十、據上論結，原告之訴為有理由，依民事訴訟法第78條、第87
    條第1項、第389條第1項第3款、第392條，判決如主文。
中　　華　　民　　國　　96　　年　　7 　　月　　13　　日
                  民事第二庭  法  官  王怡雯
以上正本證明與原本無異。
如對本判決上訴，應於送達後20日內，向本院提出上訴狀並應記
上訴理由，表明關於原判決所違背之法令及其具體內容與依訴訟
資料可為原判決有違背法令之具體事實，如於本判決宣示後送達
前提起上訴者，應於判決送達後20日內補提上訴理由書（須附繕
本）。
中　　華　　民　　國　　96　　年　　7 　　月　　19　　日
                              書記官  陳鳳嬌
